臺灣臺中地方法院刑事判決
110年度訴字第1651號
公  訴  人  臺灣臺中地方檢察署檢察官
被      告  楊澄楓





上列被告因詐欺案件，經檢察官提起公訴（110年度偵字第
3078、8095號），被告於準備程序中為有罪之陳述，經本院合議
庭裁定改由受命法官獨任進行簡式審判，判決如下：
    主    文
丁○○幫助犯詐欺取財罪，處有期徒刑肆月，如易科罰金，以新臺
幣壹仟元折算壹日。未扣案之犯罪所得新臺幣壹仟肆佰元沒收，
於全部或一部不能沒收或不宜執行沒收時，追徵其價額。
    犯罪事實
一、丁○○（原名楊子賢，於民國105年6月1日改名）依其社會生
    活之通常經驗，可知悉一般人均可自行申請行動電話門號使
    用，如非意圖供犯罪使用，無收取他人行動電話門號卡之必
    要，並可預見其將行動電話門號卡提供予真實姓名、年籍不
    詳之成年人後，該成年人將可能藉由該蒐集所得之門號作為
    詐欺被害人撥打電話之用，遂行詐欺取財犯行，並逃避檢警
    人員之追緝，而其發生並不違背自己本意之情況下，竟基於
    幫助他人犯詐欺取財罪之不確定故意，於109年7月28日某時
    許，先向楊上德(經檢察官另案起訴)以新臺幣(下同)7000元
    之價格，取得楊上德所申辦之門號0000000000號門號卡及其
    餘門號不詳之門號卡共5張後，再將前開門號以相同代價出
    售予姓名、年籍不詳之人，嗣該人取得前開門號0000000000
    號門號卡後，即意圖為自己不法之所有，基於詐欺取財之犯
    意，於如附表所示之時間，以前開門號撥打電話予甲○○、丙○○，以如附表所示之方式對甲○○、丙○○施用詐術，致甲○○、
    丙○○陷於錯誤，分別依指示於如附表所示之時間，匯款如附
    表所示之金額至黃鈺真（經臺灣臺中地方檢察署檢察官以11
    0年度偵字第4751號、臺灣彰化地方檢察署檢察官以110年度
    偵字第680號為不起訴處分）所申辦之中華郵政帳號0000000
    0000000號帳戶。嗣經甲○○、丙○○報警處理，循線查獲上情
    。
二、案經甲○○訴由臺北市政府警察局大同分局及丙○○訴由苗栗縣
    警察局通霄分局報告臺灣臺中地方檢察署檢察官偵查起訴。
    理    由
一、本件被告丁○○所犯係死刑、無期徒刑或最輕本刑為三年以上
    有期徒刑或高等法院管轄第一審案件以外之罪，被告於準備
    程序期日就被訴事實為有罪之陳述，經本院告知簡式審判程
    序之旨，並聽取公訴人及被告之意見後，依刑事訴訟法第27
    3條之1第1項規定，裁定由受命法官獨任進行簡式審判程序
    ，且依同法第273條之2規定，不適用傳聞法則有關限制證據
    能力之相關規定，合先敘明。
二、上開犯罪事實，業據被告於本院準備、審理程序時均坦承不
    諱（見本院卷第87、96頁），核與告訴人甲○○、丙○○於警詢
    時、證人楊上德於警詢、偵訊時、證人黃鈺真於警詢時證述
    之情節（見3078號偵卷第35至37、69至72、77至80、103至1
    05頁、8095號偵卷第37至40、47至57頁）均大致相符，並有
    指認犯罪嫌疑人紀錄表、指認表、被告照片（證人楊上德指
    認被告）、帳號00000000000000000帳戶109年8月11日提領
    紀錄一覽表、告訴人辛建國提出之華南商業銀行匯款回條聯
    及自動櫃員機交易明細表、中華郵政股份有限公司109年9月
    21日儲字第1090242786號函檢送：黃鈺真開戶資料及歷史交
    易清單（見3075號偵卷第39至41、59、83至90頁）、告訴人
    丙○○提出之華南商業銀行匯款回條聯、門號0000000000號之
    通聯調閱查詢單（見8095號偵卷第75、81頁）等附卷可稽，
    足徵被告前揭自白與事實相符。本案事證明確，被告犯行洵
    堪認定，應依法論科。
三、論罪科刑：
(一)被告基於幫助他人實行詐欺取財之不確定故意，將楊上德所
    申辦之門號0000000000號門號卡，出售予姓名、年籍不詳之
    某成年人使用，供該人作為實行詐欺取財使用，而遂行詐欺
    取財犯行，惟被告前揭出售門號卡予不詳之人，並未參與詐
    欺取財之行為，其顯係以幫助之意思，參與詐欺取財構成要
    件以外之行為，為幫助犯。核被告所為，係犯刑法第30條第
    1項前段、第339條第1項之幫助詐欺取財罪。至檢察官起訴
    意旨雖認被告係犯刑法第30條第1項、第339條之4第1項第2
    款之幫助加重詐欺取財罪嫌等語，惟查，本案無證據證明與
    被告接觸之收購門號卡之人，與對告訴人甲○○、丙○○詐騙之
    人為不同人，而難認被告本案接觸之對象除收購門號卡之人
    外，尚有其他人，而被告固有幫助他人詐欺取財之未必故意
    ，然詐欺取財之方式甚多，尚無積極證據足認被告就本案幫
    助之對象可能係以三人以上共同犯詐欺取財之加重手段乙節
    有所認識，依罪疑唯輕原則，爰認定被告所為，係犯刑法第
    30條第1項前段、同法第339條第1項之幫助詐欺取財罪，是
    檢察官起訴法條容有未洽，惟起訴之基本社會事實同一，並
    經本院於審理程序時當庭告知被告亦可能係涉犯刑法第30條
    第1項前段、同法第339條第1項之幫助詐欺取財罪，已給予
    被告辯明之機會而無礙其訴訟防禦權之行使，爰依法變更起
    訴法條。又被告以一提供門號卡之幫助行為，幫助不詳之人
    向告訴人甲○○、丙○○為詐欺取財，為想像競合犯，應依刑法
    第55條規定，從一重處斷。再被告為幫助犯，衡諸其犯罪情
    節，爰依刑法第30條第2項規定，按正犯之刑減輕之。
(二)爰審酌被告之前科素行（參臺灣高等法院被告前案紀錄表）
    ，其竟以1400元之代價向楊上德取得其所申辦之本案系爭門
    號卡，再以相同代價出售予不詳之人，提供予不詳之人供詐
    欺使用，並使從事詐欺犯罪之人藉此輕易得以隱身幕後，且
    導致檢警難以追緝，增加被害人尋求救濟之困難，所為實不
    足取，並衡酌本案被害人人數、被害人各自受詐欺而損失之
    金額，迄未能與被害人調解成立、賠償所受損失等節；兼衡
    被告自述高職肄業之教育智識程度、之前做土木工程，已婚
    ，有3名未成年子女，目前子女由其父親照顧，其父親殘障
    、暫時依靠補助款維生，經濟狀況勉持之生活狀況（見本院
    卷第97頁）等一切情狀，量處如主文所示之刑，並諭知易科
    罰金之折算標準。
(三)末查，被告出售本案系爭門號卡取得1400元之報酬（計算式
    ：7000/5＝1400），自屬被告本案之犯罪所得，雖未據扣案
    ，仍應依刑法第38條之1第1項、第3項規定宣告沒收，於全
    部或一部不能沒收或不宜執行沒收時，追徵其價額。
據上論斷，應依刑事訴訟法第273條之1第1項、第299條第1項前
段、第300條，刑法第30條第1項前段、第2項、第339條第1項、
第41條第1項前段、第38條之1第1項、第3項，刑法施行法第1條
之1第1項，判決如主文。 
本案經檢察官乙○○提起公訴，檢察官戊○○到庭執行職務。
中　　華　　民　　國　　110 　年　　11　　月　　30　　日
                  刑事第九庭    法  官  陳怡珊
以上正本證明與原本無異。
如不服本判決應於收受判決後20日內向本院提出上訴書狀，並應
敘述具體理由；其未敘述上訴理由者，應於上訴期間屆滿後20日
內向本院補提理由書（均須按他造當事人之人數附繕本）「切勿
逕送上級法院」。
                                書記官  吳韻聆
中　　華　　民　　國　　110 　年　　11　　月　　30　　日
附錄本案論罪科刑法條
中華民國刑法第339條
（普通詐欺罪）
意圖為自己或第三人不法之所有，以詐術使人將本人或第三人之
物交付者，處5年以下有期徒刑、拘役或科或併科50萬元以下罰
金。
以前項方法得財產上不法之利益或使第三人得之者，亦同。
前二項之未遂犯罰之。
附表：
編 號 被 害 人 詐騙方式 匯款時間 匯款金額 (元) 1 甲○○ 109年8月8日17時30分許，不詳之人以門號0000000000號撥打電話予甲○○，假冒為其友人，再要求甲○○加入Line好友，並對甲○○佯稱要給付廠商貨款需借款，甲○○因而陷於錯誤，而依指示為右列匯款。 109年8月11日14時10分許 3萬    109年8月11日15時17分許 5萬 2 丙○○ 109年8月10日11時許，不詳之人以門號0000000000號撥打電話予丙○○，假冒為其同事，佯稱家中急用要借款，丙○○因而陷於錯誤，而依指示為右列匯款。 109年8月10日12時許 15萬